臺灣板橋地方法院刑事判決　　　　　　　　　　　　　九十三年度訴字第三０八號
　　公　訴　人　臺灣板橋地方法院檢察署檢察官
　　被　　　告　丙○○
　　選任辯護人　馬金生律師
右列被告因偽造有價證券案件，經檢察官提起公訴（九十二年度偵字第二一０六二號
），本院判決如左：
    主  文
丙○○連續意圖供行使之用，而偽造有價證券，處有期徒刑年貳月。如附表編號１
、２所示之偽造本票貳紙，均沒收。
    事  實
一、丙○○曾涉犯違反動產擔保交易法、票據法、藥事法及詐欺等案件（均不構成累
    犯），民國（下同）八十二年十二月二十三日（起訴書誤載為八十二年十二月二
    十五日），因經營中藥材生意急需資金週轉，遂依報刊廣告赴甲○○所經營位於
    臺北縣永和市○○路○段二六七號之代書事務所，與甲○○接洽辦理調借現金新
    臺幣（下同）二十萬元之事宜，同時開立其所持用之乙○○（丙○○胞弟）名義
    支票存款帳戶之支票交予甲○○充作借款擔保，詎為使該借款手續得以順利完成
    ，竟意圖供行使之用，並基於偽造有價證券之犯意，擅自以乙○○名義簽發如附
    表編號１所示之本票一紙（其票載金額係包含丙○○先前積欠甲○○之借款），
    同時偽簽「乙○○」署名暨按捺指印於該本票之發票人欄內，俟發票完成，再將
    該本票一併交予甲○○充作借款擔保，而行使偽造有價證券，甲○○遂如數借貸
    予丙○○；迨八十三年一月十五日，丙○○復因急需資金週轉而赴上址向甲○○
    調借現金二十萬元，遂承前同一意圖供行使之用而偽造有價證券之概括犯意，擅
    自以乙○○名義簽發如附表編號２所示之本票一紙，同時偽簽「乙○○」署名於
    該本票之發票人欄內，暨盜用乙○○印章加蓋於該本票之發票人欄及金額欄內，
    俟發票完成，再將該本票交予甲○○充作借款擔保，而行使偽造有價證券，甲○○乃如數借貸予丙○○。嗣因丙○○遲未清償上開借款，甲○○遂於九十二年六
    月十九日持上開本票向乙○○催討欠款，經與乙○○本人當面對質後，發覺有異
    ，旋報警循線查悉上情。
二、案經甲○○訴由臺北縣政府警察局土城分局報請臺灣板橋地方法院檢察署檢察官
    偵查起訴。
    理  由
一、訊據被告丙○○矢口否認有何意圖供行使之用而偽造有價證券犯行，辯稱：伊於
    首次向甲○○借款之後，即已告知伊胞弟乙○○關於借款之事，乙○○僅告稱須
    由伊自負清償責任，嗣未曾表示任何意見，伊並無偽造有價證券之情事云云。惟
    查：右揭事實，業據證人即被害人乙○○於警詢時、偵查中及本院審理時指述無
    訛，核與證人甲○○於警詢時、偵查中及本院審理時證述之情節相符，復與被告
    迭於警詢時、偵查中及本院審理時供承其本身確有於前述時、地簽發上開本票充
    作借款擔保之客觀事態相符，並有上開本票影本二紙附卷可稽，且被告業於警詢
    時及偵查中明確供承乙○○當時並不知悉其向甲○○借款之事，其係向乙○○謊
    稱須辦理若干事務，始取得乙○○之國民
    印章，佯以乙○○名義向甲○○調借現金，其並未徵得乙○○同意即擅自開立附
    表編號１、２所示之本票等語（參見臺灣板橋地方法院檢察署九十二年度核退字
    第九二九一號偵查卷第十三頁至第十四頁、第三九頁，同署九十二年度偵字第二
    一０六二號偵查卷第十五頁背面），核諸被告此等供述悉與本案各該卷證相符，
    益見證人即被害人乙○○此部分指述情節確與事實相符，被告嗣於本院準備程序
    及審理時翻異前供所為之上開辯解，顯屬事後圖卸推托之詞，要無足採。綜上所
    述，本案事證已臻明確，被告犯行洵堪認定。
二、核被告所為，係犯刑法第二百零一條第一項之意圖供行使之用而偽造有價證券罪
    ；其偽造署押及盜用印章之行為，均係偽造有價證券之階段行為，且其偽造有價
    證券後持以行使，該行使偽造有價證券之低度行為，復應為意圖供行使之用而偽
    造有價證券之高度行為所吸收，均不另論罪；又其行使偽造有價證券本含有詐欺
    性質，亦不另成立詐欺罪；至其先後二次意圖供行使之用而偽造有價證券犯行，
    時間緊接，犯罪構成要件相同，所犯罪名又屬同一，顯係基於概括犯意反覆而為
    ，為連續犯，應依刑法第五十六條規定論以一罪並加重其刑。爰審酌被告素行狀
    況（如事實欄所載之前科情形，有臺灣高等法院被告全國前案紀錄表一份在卷足
    參）、犯罪之動機、目的、手段、所生危害尚非重大暨犯罪後猶飾詞狡辯態度不
    佳等一切情狀，量處如主文所示之刑，以示懲戒。
三、公訴意旨另以：被告於八十二年十二月間至八十三年二月三日止，在上開甲○○
    之代書事務所內，偽造如附表編號３、４、５、６所示之支票，因認被告就此部
    分涉有刑法第二百零一條第一項之意圖供行使之用而偽造有價證券罪嫌云云。惟
    訊據被告堅決否認有此部分偽造有價證券犯行，辯稱：伊當時係因本身票信不佳
    ，乃徵得胞弟乙○○同意後，相偕赴臺灣中小企業銀行板橋分行開設上開支票存
    款帳戶，嗣即由伊持用該支票存款帳戶之支票，並無何等偽造有價證券之情事等
    語。經查：本件被害人乙○○固迭於偵查及本院審理時堅陳其當時並不知悉被告
    開設及使用上開其名義支票存款帳戶支票之事云云（被害人乙○○於警詢時並未
    就此節特為指述），惟被告先前經營中藥材生意時，其胞弟葉建源、乙○○均為
    投資股東，被告因自身票信不佳，乃向葉建源借用支票，適葉建源票信亦屬不佳
    ，遂轉向乙○○商談借用支票之事，嗣乙○○尚有多次向被告借用其名義之上開
    支票存款帳戶支票等情，業據證人葉建源於本院審理時到庭結證無訛（參見本院
    九十三年六月二十四日審判筆錄第五頁、第八至十頁），核與被告於偵查中、本
    院準備程序中及審理時供述之情節相符（參見臺灣板橋地方法院檢察署九十二年
    度偵字第二一０六二號偵查卷第十六頁、第三八頁背面、第三九頁，本院九十三
    年三月十七日準備程序筆錄第三頁，本院九十三年六月二十四日審判筆錄第十一
    頁），更與證人即被害人乙○○於偵查中證稱：「‧‧‧我哥哥有跟我借過錢，
    還有三十萬元算是我股東的投資‧‧‧」等語（參見同前偵查卷第三八頁），暨
    於本院審理時證稱：「‧‧‧我在很久以前，是有因為買計程車要貸款而向我哥
    哥丙○○借過一張支票，但我不確定那張票的發票人是誰，後來有退票，是因為
    我哥哥沒有依照規定把錢存進去，那張票是我哥哥開的，之後我就沒有再向我哥
    哥借過票‧‧‧」等語（參見本院九十三年五月二十七日審判筆錄第十頁），互
    核相符，足見被害人乙○○指述被告擅自簽發上開支票存款帳戶支票一節，是否
    與事實相符，尚非無疑，則本件自難逕認被告當時在主觀上確有未經乙○○同意
    即擅自持用暨簽發上開支票帳戶支票之犯意，以及被告在客觀上確有該等偽造有
    價證券之犯行，再上開支票存款帳戶自八十一年十二月十日設立時起，迄八十二
    年十二月二十三日及八十三年一月十五日止，均持續有極為頻繁之交易往來紀錄
    ，其交易金額亦時達數萬至數十萬元等情，有臺灣中小企業銀行板橋分行函覆之
    該帳戶交易明細表影本一份附卷可稽，上開支票存款帳戶當時既已持續頻繁密集
    且金額菲小之交易往來達一年餘之久，衡情其票主即被害人乙○○對於該帳戶之
    使用及發票情形，自應有所認知與預見，詎被害人乙○○竟一再於本案警詢、偵
    查及審理時堅陳其斯時並不知悉上開支票存款帳戶之事，益見其就此部分指述之
    情節是否確與實情相符，容有產生合理懷疑之餘地，自難憑以驟認被告成立公訴
    意旨所指之此部分意圖供行使之用而偽造有價證券罪責，此外，復查無其他積極
    確切之事證足以證明被告涉有此部分罪嫌，本應諭知無罪，惟公訴人既認此部分
    與前揭起訴論罪部分具有連續犯之裁判上一罪關係，本院爰不另為無罪之諭知，
    附此敘明。
四、如事欄所載之本票二紙（即附表編號１及編號２所示之本票，其中附表編號１本
    票部分，包含其票面上之偽造「乙○○」署名暨指紋各一枚，附表編號２本票部
    分，包含其票面上之偽造「乙○○」署名一枚），均係偽造之有價證券，已如上
    述，且目前並無積極事證足資證明該等本票業已滅失，本院爰依刑法第二百零五
    條規定宣告均沒收。
據上論斷，應依刑事訴訟法第二百九十九條第一項，刑法第五十六條、第二百零一條
第一項、第二百零五條，罰金罰鍰提高標準條例第一條前段，決如主文。
中      華      民      國      九十三      年     七     月     八     日
                                  臺灣板橋地方法院刑事第十五庭
                                      審判長法  官  王屏夏
                                            法  官  戴嘉清
                                            法  官  陳鴻清
右正本證明與原本無異。
如不服本判決，應於送達後十日內向本院提出上訴狀。
                                            書記官  楊璧華
中      華      民      國      九十三      年     七     月     九     日
附錄本案論罪科刑法條全文：
刑法第二百零一條：
意圖供行使之用，而偽造、變造公債票、公司股票或其他有價證券者，處三年以上十
年以下有期徒刑，得併科三千元以下罰金。
行使偽造、變造之公債票、公司股票或其他有價證券，或意圖供行使之用，而收集或
交付於人者，處一年以上七年以下有期徒刑，得併科三千元以下罰金。
附表：
┌──┬────────────┬───────┬─────────┐
│編號│票據號碼  　　　　　　　│票載金額　　　│　票載發票日　　　│
├──┼────────────┼───────┼─────────┤
│ １ │ＣＨ一一三五五三號本票　│九十三萬六千元│　82.12.23　　　　│
├──┼────────────┼───────┼─────────┤
│ ２ │ＣＨ一一三六三五號本票　│二十萬元　　　│　83.01.15　　　　│
├──┼────────────┼───────┼─────────┤
│ ３ │ＭＡ0000000號支票│七萬五千萬元　│　83.02.03　　　　│
├──┼────────────┼───────┼─────────┤
│ ４ │ＭＡ0000000號支票│六萬元　　　　│　83.02.03　　　　│
├──┼────────────┼───────┼─────────┤
│ ５ │ＭＡ0000000號支票│六萬五千元　　│　83.02.03　　　　│
├──┼────────────┼───────┼─────────┤
│ ６ │ＡＪ0000000號支票│二十萬元　　　│　83.02.03　　　　│
└──┴────────────┴───────┴─────────┘
